臺灣高雄地方法院民事裁定
108年度消債清字第130號
聲  請  人  崔光鑫  
0000000000000000

0000000000000000

代  理  人  黃韡誠律師
上列當事人因消費者債務清理事件聲請清算，本院裁定如下：
    主  文
聲請人崔光鑫自民國一百零八年九月十日下午四時起開始清算程
序。
命司法事務官進行本件清算程序。
    理  由
一、聲請意旨略以：伊無力清償債務，曾於民國108年4月29日向
    本院聲請調解債務清償方案，惟調解不成立。又伊未經法院
    裁定開始更生程序或許可和解或宣告破產，爰聲請清算等語
    。
二、按債務人不能清償債務或有不能清償之虞者，得依本條例所
    定更生或清算程序，清理其債務；債務人對於金融機構負債
    務者，在聲請更生或清算前，應向最大債權金融機構請求協
    商債務清償方案，或向其住、居所地之法院或鄉、鎮、市、
    區調解委員會聲請債務清理之調解；自債務人提出協商請求
    之翌日起逾30日不開始協商，或自開始協商之翌日起逾90日
    協商不成立，債務人得逕向法院聲請更生或清算；債務人於
    法院裁定開始更生程序或許可和解或宣告破產前，得向法院
    聲請清算；法院開始清算程序之裁定，應載明其年、月、日
    、時，並即時發生效力；法院裁定開始更生或清算程序後，
    得命司法事務官進行更生或清算程序；必要時，得選任律師
    、會計師或其他適當之自然人或法人1人為監督人或管理人
    ，消費者債務清理條例（下稱消債條例）第3條、第151條第
    1項、第153條、第80條前段、第83條第1項、第16條第1項分
    別定有明文。
三、經查：
  ㈠聲請人前於民國108年4月29日向本院聲請調解債務清償方案
    ，經本院108年度司消債調字第206號受理，於同年5月29日
    調解不成立，聲請人並於同日以言詞聲請清算等情，業經本
    院調閱上開調解卷宗核閱無訛。
  ㈡次查，聲請人於106年及107年度申報所得均為0元，名下無財
    產，勞工保險於95年1月23日退保。又聲請人患有妄想型思
    覺失調症，領有身心障礙證明，障礙等級為輕度，自陳無業
    ，生活所需費用仰賴社會局春節慰問金2,000元及每月家庭
    生活補助費6,115元，同時領有低收入戶身障者生活補助4,8
    72元，其大陸籍配偶與未成年子女現均於大陸等情，此有財
    產及收入狀況說明書（108年度司消債調字第206號卷，下稱
    調卷，第4至8頁）、債權人清冊（調卷第9至10頁）、財團
    法人金融聯合徵信中心前置協商專用債權人清冊（調卷第13
    至14頁）、財政部高雄國稅局106年及107年度綜合所得稅各
    類所得資料清單及總歸戶財產查詢清單（調卷第15至17頁、
    本案卷第16頁）、勞工保險被保險人投保資料表（調卷第18
    頁）、高雄市政府社會局函（本案卷第9頁）、信用報告（
    本案卷第13頁）、戶籍謄本（本案卷第14頁）、診斷證明書
    （本案卷第17頁）、中華民國身心障礙證明（本案卷第18頁
    ）、低收入戶證明書（本案卷第19頁）、存摺（本案卷第20
    至24頁）、商業保險投保資料查詢結果表（本案卷第26頁）
    等在卷可參。則在查無聲請人有其他收入來源之情形下，佐
    以其現無投保勞工保險，106、107年度均無申報所得紀錄，
    及108年6月20日之診斷證明書醫師囑言：「目前正接受積極
    治療」，是本院即以其每月領取之社會局補助合計11,154元
    （計算式：2,000÷12＋6,115＋4,872＝11,154，本件均係採四
    捨五入計算）作為核算其現在償債能力之基礎。
  ㈢關於聲請人個人日常必要支出部分，按債務人必要生活費用
    ，以最近一年衛生福利部或直轄市政府所公告當地區每人每
    月最低生活費一點二倍定之，本條例第64條之2第1項定有明
    文。本院參酌衛福部社會司所公告108年度高雄市最低生活
    費標準為13,099元，則聲請人每月生活所必需除有特殊情形
    並有證據證明者外，自宜以此數額之1.2倍即15,719元為度
    ，始得認係必要支出。又上開最低生活費用之標準，係照當
    地近1年平均每人消費支出60％，依其基準之家庭收支調查報
    告調查表格式示有關經常性支出之調查項目，其原即包括利
    息支出、食品、衣著、房租及水費、電費、醫療保健、交通
    、娛樂、教育等基本生活需求；因聲請人於調解程序陳稱居
    住於弟弟名下房屋，該屋係其等父親留給弟弟，不用繳房貸
    等語，故於計算聲請人個人每月必要生活費時，即應自前開
    已包括聲請人居住費用在內，扣除相當於房租支出所佔比例
    24.36％，俾免重複計列費用，而符公平之旨，則依此計算之
    結果，聲請人每月之必要生活費在不含居住費用之情形下，
    即應為11,890元【計算式：15,719－（15,719×24.36%）＝11,
    890】。
四、綜上所述，以聲請人現每月收入11,154元為其償債能力基準
    ，扣除個人必要生活費11,890元後即可能出現超支情形，遑
    論尚有餘款可用於清償債務9,804,996元（參調卷第36頁，
    共4家金融機構債權合計8,426,919元，及調卷第40頁合庫資
    產公司1,378,077元）。從而，聲請人聲請本件清算，應予
    准許，爰命司法事務官進行本件清算程序。
五、依消債條例第第11條第1項、83條第1項、第16條第1項，裁
    定如主文。
中　　華　　民　　國　　108 　年　　9 　　月　　10　　日
                  民事庭　法　官　賴寶合
以上正本係照原本作成。
本裁定不得抗告。
中　　華　　民　　國　　108 　年　　9 　　月　　10　　日
                          書記官  胡美儀